【裁判字號】    99,交易,617
【裁判日期】    991223
【裁判案由】    過失傷害
【裁判全文】
臺灣板橋地方法院刑事判決             99年度交易字第617號
公  訴  人  臺灣板橋地方法院檢察署檢察官
被      告  李坤宗
上列被告因過失傷害案件，經檢察官提起公訴（99年度偵字第14
493 號），本院判決如下：
    主  文
李坤宗從事業務之人，因業務上之過失傷害人，處有期徒刑月
，如易科罰金，以新臺幣壹仟元折算壹日。
    事  實
一、李坤宗受僱於聖凱水電材料行從事送貨外務工作，以駕駛為
    附隨業務，為從事駕駛業務之人。於民國98年12月11日18時
    28分許，騎乘聖凱水電材料行老闆娘馬美雲所有之車號PP6-
    832 號重型機車附載貨物1 箱（箱內裝有型號H-1012R 之櫻
    花牌熱水器1 台，紙箱寬度超過機車把手外緣10公分），沿
    臺北縣新莊市○○路往板橋方向行駛於內側車道，行經臺北
    縣新莊市○○路與中央路之路口時，本應注意車前狀況及兩
    車併行之間隔，並隨時採取必要之安全措施，且變換車道時
    ，應讓直行車先行，並注意安全距離，又機器腳踏車附載物
    品，寬度不得超過把手外緣10公分，而依當時天氣晴，夜間
    有充足照明，柏油路面乾燥，無缺陷及障礙物，路況與視距
    均良好，並無不能注意之情事，竟疏未注意上開規定，貿然
    變換車道至外側車道，適陳林廷騎乘車號BY8-460 號重型機
    車沿臺北縣新莊市○○路往板橋方向行駛於外側車道（與李
    坤宗同向），所騎機車之左側不慎勾到李坤宗所騎乘之機車
    ，致陳林廷人車倒地受有腦震盪及身上多處擦傷等傷害，李
    坤宗見狀隨即下車，因急於送貨，遂於陳林廷所使用之行動
    電話上留下其自身之行動電話號碼後，隨即騎車離開。而陳
    林廷則撥打電話予其女友盧芃均，經由其女友撥打電話通知
    陳林廷之家人，其家人始沿陳林廷所騎路線尋找，而與上開
    路口尋得陳林廷，隨即將之送醫急救，並報警處理，再為警
    通知李坤宗前往車禍現場。
二、案經陳林廷訴由臺北縣政府警察局新莊分局報告臺灣板橋地
    方法院檢察署檢察官偵查起訴。
    理  由
一、證據能力：
    本案以下所引用之證據，檢察官及被告李坤宗於本院調查證
    據時均無異議（見本院卷第57頁反面），且本院審酌該證據
    作成之情況，並無違法取證或陳述人非基於自由意願所為陳
    述之瑕疵，認為均適於為本案認定事實之依據，依刑事訴訟
    法第159 條之5 第2 項之規定，均有證據能力，合先敘明。
二、訊據被告矢口否認有何業務過失傷害之犯行，辯稱：伊當時
    騎車直行，準備變換車道右轉時，有打方向燈，伊往右偏時
    ，聽到碰1 聲，伊就看見告訴人倒地，當時係行駛在後方之
    告訴人未保持安全距離，忽然碰撞伊之機車因而滑行擦地致
    人車倒地受傷，伊係行駛於告訴人前方，當然信賴後方之告
    訴人會保持安全拒離，且不會超速，詎然告訴人未保持安全
    距離，又超速行駛，而自後撞上伊之機車，伊自無過失可言
    云云。惟查：
  (一)上揭犯罪事實，業據被告於本院準備程序坦承不諱（見本院
    卷第26頁反面），且經告訴人於警詢時指訴明確（見偵查卷
    第6 至8 頁），並有道路交通事故現場圖、道路交通事故調
    查報告表(一)、(二)各1 紙、現場照片30幀附卷可稽（見偵查卷
    第11至13、16至20頁）。而按汽車（包括機器腳踏車）行駛
    時，駕駛人應注意車前狀況及兩車併行之間隔，並隨時採取
    必要之安全措施；又汽車（包括機器腳踏車）在同向二車道
    以上之道路變換車道時，應讓直行車先行，並注意安全距離
    ；再機器腳踏車附載物品，寬度不得超過把手外緣10公分，
    道路交通安全規則第94條第3 項、第98條第1 項第6 款、第
    88條第1 項第1 款分別定有明文。查被告騎乘機車附載貨物
    1 箱，其所騎乘之機車把手寬度為63公分，其所附載之貨物
    1 箱之寬度為80公分之情，亦經被告自承在卷（見本院卷第
    63頁），顯見被告所附載之貨物寬度確實超過機車把手外緣
    10公分（80-63=17），再被告騎車自內側車道欲變換車道切
    至外側車道，自應注意上開安全規定，且當時天候晴，夜間
    有充足照明，柏油路面乾燥，無缺陷及障礙物，路況與視距
    均良好等情，亦有現場照片及道路交通事故調查報告表(一)存
    卷可稽，被告並非不能注意上開及此，其於變換車道時，竟
    疏未注意保持安全距離，並禮讓右側之外側車道直行車先行
    ，即貿然右偏行駛，以致肇事，足認被告對本件車禍之發生
    顯有過失甚明。再者，本件交通事故經送請臺灣省臺北縣區
    車輛行車事故鑑定委員會鑑定結果，亦認被告駕駛普通重型
    機車，右偏行駛，為肇事原因；又被告裝載物品超寬駕駛普
    通重型機車有違規定；告訴人駕駛普通重型機車，無肇事原
    因等情，有臺灣省臺北縣區車輛行車事故鑑定委員會99年11
    月22日北縣鑑字第0995181323號鑑定意見書1 件（見本院卷
    第40至43頁），益徵被告對本件車禍之發生確有過失無疑。
  (二)至被告嗣雖翻詞否認犯行，並以前詞置辯，惟依被告於警詢
    時供稱：當時我騎在思源路的中間車道，我先看右後照鏡發
    現沒有車，正準備要往右騎到外側車道時，聽到我後方有喀
    的聲音，我回頭往右後方看，看到有1 輛機車倒地滑行等語
    （見偵查卷第3 頁），顯見被告當時係騎乘於內側車道，告
    訴人則係與被告同向而直行於外側車道上，是告訴人為直行
    之行進中之車輛無疑，則被告既係騎乘於內側車道，而準備
    變換車道右切至外側車道，自應與後車保持安全距離，且應
    禮讓外側車道之直行車先行，是被告辯稱：係告訴人未保持
    安全距離云云，要係臨訟飾卸之詞，無足為信。再被告辯稱
    ：所附載之貨物寬度未超過機車把手外緣10公分云云，惟被
    告已自承其所騎乘之機車把手寬度為63公分，所附載之型號
    H-1012R 之櫻花牌熱水器紙箱尺寸為80×43×28公分之（見
    本院卷第63頁），亦即被告所附載之貨物紙箱寬度為80公分
    ，顯已超過被告所騎乘機車把手外緣10公分，是被告上開所
    辯，顯與事實不符，所辯要難採信。又被告雖就臺灣省臺北
    縣區車輛行車事故鑑定委員會鑑定結果聲請再送覆議云云，
    惟被告就本件車禍之發生確有過失，此部分事證已臻明確，
    況上開鑑定或覆議已僅係供本院參考，本院就本件過失之認
    定，並不受鑑定或覆議結果拘束，是被告聲請送覆議部分，
    即無必要，附此敘明。
  (三)再者，告訴人確因本件車禍受有腦震盪及身上多處擦傷等傷
    害，有診斷證明書1 紙及行政院衛生署臺北醫院99年9 月24
    日北醫歷字第0990010981號函暨告訴人之相關病歷資料在卷
    可憑（見偵查卷第22頁、本院卷第12至17頁），顯見被告之
    過失行為與告訴人所受傷害結果間，具有相當因果關係。
  (四)綜上所述，被告所辯，無非卸責之詞，難以採信。本案事證
    明確，被告犯行，洵堪認定，應依法論科。
四、查被告係受僱於聖凱水電材料行從事送貨維修工作，以駕駛
    為附隨業務，且車禍發生當時，被告確係在執行送貨之業務
    等情，已據被告於警詢及本院訊問時自承在卷（見偵查卷第
    3 頁、本院卷第27頁），足認被告係從事駕駛業務之人。是
    核被告駕車致人受傷之行為，係犯刑法第284 條第2 項前段
    之業務過失傷害罪。起訴書疏未斟酌此點，而認被告係犯刑
    法第284 條第1 項前段之過失傷害，尚有未洽，惟其基本社
    會事實同一，本院自應予審理，並變更其起訴法條，復經本
    院告知被告變更後之法條（見本院卷第26頁），亦足資保障
    被告訴訟上之防禦權。按對於未發覺之罪自首而受裁判者，
    得減輕其刑。但有特別規定者，依其規定，刑法第62條定有
    明文。起訴書固認被告符合自首之要件，惟依被告於警詢時
    供稱：當時我騎在思源路的中間車道，我先看右後照鏡發現
    沒有車，正準備要往右騎到外側車道時，聽到我後方有喀的
    聲音，我回頭往右後方看，看到有1 輛機車倒地滑行，我將
    我車騎到路旁停下，看到機車倒在中間車道與外側車道中間
    ，而騎士已經起身走過來機車的位置。該騎士把他的機車牽
    起來，我們先到路旁，我問對方有沒有事，對方說手很痛，
    頭也很暈，我再問他是否是住在板橋，而對方回答說他要去
    板橋找朋友，我要幫他叫救護車並報警，他說都不用，對方
    有問我從事什麼行業，我說是水電材料的外務，然後對方叫
    我先離開，他會自己處理，我說我把我的手機號碼留給你，
    有什麼事的話再打電話給我，我們互留電話後，我就離開去
    送貨。後來回到三重市○○○路的公司後（約18時53分），
    對方朋友（年籍不詳）打電話給我，口氣也不是很好的問我
    為何沒有先報警，我說我有問過對方，對方朋友問對方，對
    方說他不記得了，並要我出來講。後來再有1 通電話打給我
    ，說他是警員並要我回到現場，我就回到現場處理等語（見
    偵查卷第3 頁），並於本院審理時供稱：我的確是在車禍發
    生後，我就先離開現場，但是我是經過對方同意才離開的，
    我也有留電話給對方，我離開之後，大約1 個小時，我接到
    1 個警察的電話，警察問我當時是否在中央路與思源路口發
    生車禍，我說是，警察就叫我回到現場作筆錄，我就回到現
    場等語（見本院卷第56頁），可知被告於車禍發生後，僅留
    下其行動電話號碼予告訴人，並未報警，即先行離開，嗣於
    接獲警員電話通知要求返回車禍現場，被告始前往車禍現場
    處理。再參以證人即警員吳駿旻於本院審理時具結證稱：我
    是交通隊的警員，本件應該是勤務中心先通報派出所，確定
    有人受傷，才會轉來交通隊，所以依照被告的筆錄，應該是
    派出所的警員通知他來派出所處理等語（見本院卷第55頁反
    面），及證人即告訴人之兄長陳林謙於本院審理時具結證稱
    ：我開車載我弟弟到醫院後，是醫院的警衛給我們派出所的
    電話，所以我們到醫院警衛給我們電話之後，我們就報警了
    ，就跟警察說，肇事地點在思源路與中央路口，我弟弟有受
    傷，撞到我弟弟的人就是我弟弟手機通話紀錄上有一通未命
    名的電話，因為我們之前已經先跟這個人聯絡過，對方承認
    有跟我弟發生擦撞，而這通未命名的電話就是被告的電話等
    語（見本院卷第57頁），足見本件車禍發生當時，告訴人及
    被告並未立即報警，而係於被告離開車禍現場後，告訴人由
    其兄長即證人陳林謙送醫後，再由告訴人之兄長陳林謙報警
    ，並同時於電話中向警員告知肇事者係被告及其所使用之行
    動電話號碼，警員始依據陳林謙所告知之行動電話號碼，通
    知被告前往車禍現場處理，亦即，於被告依警員之通知而前
    往車禍現場前，派出所之警員即經由告訴人之兄長陳林謙之
    電話告知而知悉肇事者為被告，是以，縱被告事後向警員陳
    述本件肇事經過，亦與自首之要件不符，無從邀自首減刑之
    寬典，檢察官誤認被告符合自首之要件，自有違誤，附此敘
    明。爰審酌被告並無前科，有臺灣高等法院被告前案紀錄表
    在卷可佐，素行尚佳，然於騎乘機車時，有如前述之過失，
    以致肇事發生車禍，又迄未與告訴人達成和解，兼衡告訴人
    所受傷害之情形及被告犯罪後否認犯行之態度等一切情狀，
    量處如主文所示之刑，並諭知易科罰金之折算標準，以示懲
    儆。
據上論斷，應依刑事訴訟法第299 條第1 項前段、第300 條，刑
法第284 條第2 項前段、第41條第1 項前段，刑法施行法第1 條
之1 第1 項、第2 項前段，判決如主文。
本案經檢察官高智美到庭執行職務。
中    華    民    國    99    年    12    月    23    日
                  交通法庭    法  官  鄧雅心
以上正本證明與原本無異。
如不服本判決應於收受判決後10日內向本院提出上訴書狀，並應
敘述具體理由。其未敘述上訴理由者，應於上訴期間屆滿後20日
內向本院補提理由書（均須按他造當事人之人數附繕本）「切勿
逕送上級法院」。
                              書記官  王小芬
中    華    民    國    99    年    12    月    23    日
附錄本案論罪科刑法條
中華民國刑法第二百八十四條
因過失傷害人者，處六月以下有期徒刑、拘役或五百元以下罰金
，致重傷者，處一年以下有期徒刑、拘役或五百元以下罰金。
從事業務之人，因業務上之過失傷害人者，處一年以下有期徒刑
、拘役或一千元以下罰金，致重傷者，處三年以下有期徒刑、拘
役或二千元以下罰金。

司法院資訊處製作；財團法人民間司法改革基金會備份。
